【裁判字號】    89,裁,1178
【裁判日期】    890921
【裁判案由】    有關土地事務
【裁判全文】
最  高  行  政  法  院  裁  定                  八十九年度裁字第一一七八號
    原      告  甲○○
                乙○○
                        送達代.
    被      告  臺北市○○○○路燈工程管理處
    代  表  人  楊  綱
右當事人間因有關土地事務事件，原告不服財政政部中華民國八十八年八月三十一日
台財訴第000000000號再訴願決定，提起行政訴訟，本院裁定如左︰
    主  文
原告之訴駁回。
訴訟費用由原告負擔。
    理  由
按提起訴願，以有行政處分之存在為前提要件；所謂行政處分者，係指行政主體，基
於職權，就具體事件，所為發生公法上法律效果之單方行政行為而言，本院四十四年
判字第十八號判例業予指明。又行政機關代表國庫處分公產，係私法上契約行為，人
民對之有所爭執，無論主張租用，抑或主張承購，均應提起民事訴訟以求解決，不得
藉訴願程序請求救濟，亦經本院著有五十八年判字第二七○號判例可循。本件原告起
訴之意旨，以臺北市政府先後以八十七年三月十一日北市工公秘字第八七六○六○五
七○○號函、八十七年四月二日北市工公秘字第八七六○七五一八○○號函及八十七
年四月二十八日北市工公秘字第八七六一○八七九○○號函，函請原告等將所占用坐
落臺北市○○區○○段二小段二六四等地號由被告經管之土地返還被告，為行政處分
，不法侵害渠等之權利，原告不服，提起訴願、再訴願，遞遭駁回，乃提起本件訴訟
，以求救濟云云。惟查上開各函文，係被告本於管理臺北市○○區○○段二小段二六
四等地號土地之管理機關之地位，請求原告等返還土地所為之書面通知，是被告所主
張者，乃依民法第七百六十七條之規定本於土地所有權人之地位，而為所有物返還請
求權之主張。是被告上開函文所為之通知，雖出於公文之形式，然於性質上，既係被
告本於土地所有權人之私法上地位而為之通知，與本於統治地位而為之公權力措施究
屬有間，尚不得僅憑外觀為公文書遽指其屬行政處分，是原告等所請於法即有未合。
所稱曾得總統府內務科人員同意使用，縱屬實情，亦不影響其屬私權爭執之性質。至
所引司法院大法官釋字第一二八號解釋之意旨，乃認「行政機關就耕地三七五減租條
例第十九條所為耕地準否收回自耕之核定與調處」具有行政處分之性質，既認其屬行
政處分，如有不服當可循行政爭訟程序請求救濟，仍屬於公法事件，與本件係屬私權
之爭執不同，所謂「公法行為與私法行為之區別，不能成為行政法院與普通法院管轄
權之絕對界限」，而遽指「剝奪其訴願權」云云，要非可取。依首揭說明，原告原應
循民事訴訟程序向普通法院請求裁判，不得提起行政爭訟。一再訴願決定，從程序上
予以駁回，核無不合，原告復提起行政訴訟，仍非合法，應予駁回。
據上論結，本件原告之訴為不合法，爰依行政訴訟法施行法第二條、行政訴訟法第一
百零七條第一項第一款、第一百零四條、民事訴訟法第九十五條、第七十八條、第八
十五條第一項前段，裁定如主文。
中      華      民      國    八十九    年      九      月    二十一    日
              最 高 行 政 法 院 第 三 庭
                                審 判 長 法  官      曾  隆  興
                                         法  官      黃  合  文
                                         法  官      吳  明  鴻
                                         法  官      徐  樹  海
                                         法  官      林  家  惠
右  正  本  證  明  與  原  本  無  異
                                         法院書記官  王  福  瀛
中      華      民      國    八十九    年      九      月    二十二    日


司法院資訊處製作；財團法人民間司法改革基金會備份。
